【裁判字號】    99,事聲,58
【裁判日期】    990825
【裁判案由】    聲明異議
【裁判全文】
臺灣臺南地方法院民事裁定              99年度事聲字第58號
異  議  人  賓志保全股份有限公司
法定代理人  甲○○
相  對  人  廣運機械股份有限公司
法定代理人  乙○○
上列當事人間因聲請支付命令事件，異議人不服中華民國99年7
月26日本院司法事務官99年度司促字第22181號支付命令之駁回
裁定，聲明異議，本院裁定如下：
    主  文
異議駁回。
異議程序費用由異議人負擔。
    理  由
一、按當事人對於司法事務官處理事件所為之終局處分，得於處
    分送達後10日之不變期間內，以書狀向司法事務官提出異議
    。司法事務官認前項異議有理由時，應另為適當之處分；認
    異議為無理由者，應送請法院裁定之。法院認第1項之異議
    為有理由時，應為適當之裁定；認異議為無理由者，應以裁
    定駁回之。前項裁定，應敘明理由，並送達於當事人，民事
    訴訟法第240條之4定有明文。查本院99年度司促字第22181
    號之支付命令裁定，於99年7月28日送達異議人，有該支付
    命令送達證書在卷可按，異議人於99年8月2日聲明異議，亦
    有異議人所提異議狀之收文章在卷可參，並嗣經司法事務官
    送請本院裁定，揆諸前開說明，本件程序並無不合，合先敘
    明。
二、本件異議要旨略以：本院99年度司促字第22181號支付命令
    裁定，以相對人廣運機械工程股份有限公司所在地設於台北
    縣瑞芳鎮，非屬本院管轄為由，駁回異議人核發支付命令之
    聲請。惟相對人與異議人約定保全安裝地點台南縣學甲鎮○
    ○路101號，即相對人之台南營業所，且支付命令請求金額
    為新臺幣10萬元以內，依民事訴訟法第6條對於設有事務所
    或營業所之人，因關於其事務所或營業所之業務涉訟者，得
    由該事務所或營業所所在地之法院管轄之規定，原裁定顯有
    違誤，應另為適當之處分等語。
三、按「對於私法人或其他得為訴訟當事人之團體之訴訟，由其
    主事務所或主營業所所在地之法院管轄。」，民事訴訟法第
    2條第2項定有明文；且「私法人之普通審判籍，依總事務所
    （主事務所）所在地定之。所謂總事務所，自係指定明章程
    業經註冊之合法總事務所而言，若事實上任意遷移未經變更
    章程依法註冊之總事務所，縱使實際上為辦理該法人事務之
    處所，要無拘束起訴之原告必應在該處所之法院起訴之理。
    」，最高法院18年上字第1720號判例要旨可資參照。又「支
    付命令之聲請，專屬債務人為被告時，依第1條、第2條、第
    6條或第20條規定有管轄權之法院管轄。」、「支付命令之
    聲請，不合於第508條至第511條之規定，或依聲請之意旨認
    債權人之請求為無理由者，法院應以裁定駁回之。」，民事
    訴訟法第510條及第513條第1項前段亦有明文。
四、經查，本件相對人主營業所址設台北縣瑞芳鎮○○路瑞芳工
    業區69號1樓，有相對人公司登記資訊在卷可按，且與異議
    人聲請支付命令時聲請狀所載相對人地址相符，參照前開民
    事訴訟法第2條第2項規定及判例要旨，異議人未於相對人主
    營業所所在地台北縣之法院聲請支付命令，自與支付命令專
    屬管轄規定不符，原裁定以違反專屬管轄，駁回異議人支付
    命令之聲請，並無違誤。至異議人主張與相對人約定安裝保
    全設施之地址為台南縣學甲鎮○○路101號，且該址為相對
    人台南營業所，依民事訴訟法第6條「對於設有事務所或營
    業所之人，因關於其事務所或營業所之業務涉訟者，得由該
    事務所或營業所所在地之法院管轄。」規定，本院有管轄權
    ；然如前所述，相對人主營業所登記為台北縣，縱相對人事
    實上有任意遷移未經變更章程依法註冊之營業所，參照前開
    判例要旨，尚無拘束起訴之原告在該處所之法院起訴之理；
    遑論異議人與相對人約定安裝保全設施之地點，至多為契約
    履行地，尚不足以證明其為相對人營業處所；且保全服務固
    為異議人之業務，究非相對人之業務，有相對人所營事業資
    料在卷可稽，是異議人以相對人積欠保全費用聲請支付命令
    ，亦與相對人之公司業務無涉，自與關於營業所之業務涉訟
    有別，異議人主張依民事訴訟法第6條規定，本院就兩造間
    保全服務費核發支付命令之聲請有管轄權，顯無可取。本件
    異議難認有理由，應予駁回。
五、依民事訴訟法第240條之4第3項、第95條、第78條，裁定如
    主文。
中    華    民    國    99    年    8    月    25    日
                  民事第二庭    法  官  魏玉英
以上正本證明與原本無異。
如對於本裁定不服，應於收受裁定後十日內向本院提出抗告狀，
並繳納抗告費用新臺幣1,000元。
中    華    民    國    99    年    8    月    25    日
                                書記官  蔡曉卿

司法院資訊處製作；財團法人民間司法改革基金會備份。
